【裁判字號】    89,重訴,63
【裁判日期】    900430
【裁判案由】    給付借款
【裁判全文】
臺灣雲林地方法院民事判決  八十九年度重訴字第六三號
    原      告  台南區中小企業銀行股份有限公司
    法定代理人  己○○
    送達代收人  戊○○
    訴訟代理人  甲○○
                乙○○
    被      告  丙○○
                丁○○
    共      同
    訴訟代理人  洪士凱  律師
右當事人間請求給付借款事件，本院判決如左：
    主      文
被告應連帶給付原告新台幣壹仟佰陸拾萬元，及自民國八十八年九月三十日起至清
償日止年息百分之八‧四三計算之利息，並自民國八十八年十一月一日起至清償日止
，其逾期在六個月以內者，按上開利率百分之十，逾期在六個月以上者，按上開利率
百分之二十計算之違約金。
訴訟費用由被告連帶負擔。
本判決於原告以新台幣肆佰伍拾萬元供擔保後，得假執行；但被告如於假執行程序實
施前，以新台幣壹仟參佰陸拾萬元為原告預供擔保，得免為假執行。
    事      實
甲、原告方面：
一、聲明：除供擔保金額外如主文所示。
二、陳述：
  (一)緣被告丙○○邀同其餘被告為連帶保證人，於民國八十七年十月三十一日向原告
    借用新台幣（下同）一千三百六十萬元，借用期限至九十年十月三十一日止，約
    定利息按原告基本放款利率減年息百分之一點六五按月計付，如遇基本放款利率
    調整，得隨同調整之，本金到期還清，若未按期付息時，應即喪失期限利益，視
    為全部到期，逾期清償在六個月以內者，按上開利率百分之十，超過六個月者，
    按上開利率百分之二十計付違約金。詎借款人即被告李憲政自八十八年九月三十
    日起即未依約按期付息（當期利率為年利率百分之八‧四三），屢向被告催討，
    均置之不理，迄今仍有如聲明所示之本利尚未清償，為此提起本件訴訟。
  (二)對被告抗辯之陳述：
  (1)被告丙○○雖否認在原告銀行斗南分行開設帳號0000－000－00000
    －0活期存款帳戶，且存款印鑑卡上之簽名非其本人所為，印章亦非其所有，原
    告銀行將本件系爭一千三百六十萬元借款撥入該帳戶內，對其不發生效力，然查
    ，李憲政於八十九年六月三十日言詞辯論時，自承於原告銀行辦理本件借款時，
    原告之銀行員曾向其辦理對保手續，顯見系爭債務借據上之簽名確為被告丙○○
    所親簽，印章亦為丙○○所有，而前述活期存款帳戶之開戶印鑑與本件債務借據
    上之印章相同，足見前開活期存款帳號開戶印鑑章確為丙○○所有。再者，依財
    政部七十六年台財榮字第七六○七三三三五號函示：「‧‧‧申請開立活期、定
    期及儲蓄存款戶，應由開戶本人親自憑身分證辦理，並就簽名或蓋章或合併留存
    。但本人因特殊情況無法親自辦理開戶手續，得依法委任或授權第三人辦理。」
    足見主管機關對於銀行業者受理客戶開戶手續之要求，並無要求開戶手續非本人
    親自辦理不可，得委任他人辦理，且亦非須簽名與印章均留存，僅需簽名或蓋章
    擇一即可。因之，系爭印鑑卡上之簽名縱非被告丙○○親自為之，亦不得遽以認
    定該印鑑卡上之印章非丙○○本人親自蓋用；且依社會習慣，國人信賴印章之程
    度重於簽名，對印章之保管顯有相當之注意義務，若無特定目的當不致任意將印
    章交予他人保管或使用，足見前開存款帳戶之開立，確為被告丙○○所為，被告
    既否認係其本人所為，自應負舉證之責。
  (2)再者，被告丙○○於八十二年十二月六日曾將其所有坐落雲林縣斗南鎮○○段第
    一○二三地號土地一筆，設定最高限額六百二十五萬元之抵押權予原告銀行，並
    於同年月十日，向原告銀行借用一筆金額五百萬元之貸款，而該筆貸款原告銀行
    亦係撥入被告丙○○上開0000－000－00000－0活期存款帳戶內，
    而丙○○於八十九年八月十五日言詞辯論時，亦自承其知悉有該抵押權設定事宜
    ，按不動產所有權狀乃表彰權利之重要憑證，攸關本人之權利，若所有權人無抵
    押借款之意圖時，斷無可能將所有權狀交由他人設定抵押權，足見被告知悉其向
    原告銀行借款五百萬元一節，被告丙○○既曾於八十二年十二月六日設定抵押權
    為擔保向原告銀行申貸五百萬元，並知悉原告銀行將上開款項撥入其前揭000
    0－000－00000－0活期存款帳戶內，被告又豈能否認其未開設上開活
    期存款帳戶。
  (3)被告丙○○於歷次開庭審理時，曾自承知悉抵押權設定之事實，且同意其女婿林
    明德以其名義借款，將借得款項供林明德使用。系爭借款撥入丙○○上開活期存
    款帳戶，且被告丙○○亦親自於借據上簽章，焉有不知上開活期存款帳戶及系爭
    借款存在之理。從而，被告丙○○主張其不知借款一節，顯係卸責之詞。原告將
    銀行借款撥入被告丙○○之帳戶內，消費借貸契約即生效力，系爭借款尚未清償
    ，被告丙○○自應負返還之責，而被告丁○○既為系爭借款之連帶保證人自應與
    被告負連帶清償之責。
三、證據：提出借據、放款帳卡、放款撥款傳票、授信約定書、丙○○及丁○○之放
    款部印鑑卡、帳號0000－000－00000－0活期存款簿、丙○○存款
    印鑑卡（帳號0000－000－00000－0）、借款額度申請書、土地建
    築改良物抵押設定契約書、他項權利證明書（以上均為影本）、土地登記謄本各
    一份為證，並請求訊問證人黃國強。
乙、被告方面：
一、聲明：求為判決駁回原告之訴，並陳明願供擔保請准宣告免為假執行。
二、陳述：
  (一)被告丙○○從未向原告銀行借款，亦未向原告銀行繳過利息，原告銀行若主張丙
    ○○有向其借款，則原告銀行應舉證曾有移轉金錢之所有權於丙○○；又客戶至
    銀行開設新戶必須本人攜帶身分證、印章親自簽名蓋章，不容有代理開戶之情形
    ，若未如此，乃銀行內部控管發生問題，不得要求被偷開戶之人負責。查被告從
    未向原告銀行借款，八十二年向原告銀行借款五百萬一事，亦非丙○○所借，但
    因該筆借款之借款人已於八十四年七月三十一日清償，因此被告不再追究；被告
    丙○○確未在原告銀行之斗南分行開設帳號0000－000－00000－0
    活期存款帳戶，印章亦非被告李憲政所有，況丙○○於原告銀行已另開立有其他
    帳戶，如需戶頭撥款，不需另外再開戶，原告銀行主張前開帳戶為被告丙○○所
    開立，則原告銀行應提出該帳戶之開戶文件料為證。
  (二)原告於八十四年七月三十一日將撥入上開帳戶內之一千三百六十萬元亦非被告丙
    ○○所借，丙○○亦不知情，經近日之追查，應係丙○○被利用為人頭戶，原告
    銀行內部行員假借丙○○上開帳戶進行洗錢，撥入該帳戶內之一千三百六十萬元
    乃是原告銀行行員胡春雄、黃春福、邱茂全、黃俊達朋分，應請原告提出八十四
    年七月三十一日大額現金提領簿，以明究係何人提領該一千三百六十萬元。並提
    出該分行行員胡春雄、黃春福、邱茂全、黃俊達八十四年七月十五日至八十四年
    八月十五日間帳戶往來明細表，以明其資金往來，並可明被告丙○○確係被利用
    之人頭戶，其並未開立上開活期存款帳戶，亦未曾於八十二年十二月三十一日向
    原告銀行借款五百萬元，八十四年七月三十一日更未借款一千三百六十萬元，本
    件既係因原告銀行內部控管不周，使其行員利用人頭戶假貸款真洗錢，其損失自
    應由原告銀行自負，不得要求被告清償。
  (三)被告丙○○雖有同意其女婿林明德用其名義借錢，但應由被告丙○○借款後才借
    給他女婿，而非開戶及借款被告林憲震都不知道之情形，且款項並未撥入被告丙
    ○○之戶頭，而消費借貸要有物之交付始生效力，本件消費借貸契約未生效
  (四)被告丁○○為被告丙○○之連帶保證人，因此若被告丙○○未向原告銀行借款，
    則被告丁○○對原告銀行即不須負連帶保證人之責任。
三、證據：提出原告銀行斗南分行帳號0000－00000000－0活期儲蓄存
    款帳戶影本一份。
    理      由
一、本件原告主張被告丙○○邀同其餘被告為連帶保證人，於八十七年十月三十一日
    向原告銀行借用一千三百六十萬元（下稱系爭借款），借用期限至九十年十月三
    十一日止，約定有利息、違約金及未依約履行時，即喪失期限利益，全部債務視
    為到期等約款，而系爭借款迄未清償之事實，已據其提出借據、授信約定書、放
    款撥款傳票、丙○○所有帳號0000－000－00000－0活期存款存摺
    及放款帳簿各乙件為證，核屬相符，自堪信為真實。
二、被告丙○○雖辯稱：本案系爭一千三百六十萬元貸款，係訴外人即其女婿林明德
    利用其名義所借，林明德告訴他這件事，他也有同意，但原告銀行未將上開款項
    撥入他在銀行之帳戶內，故他並未借到系爭一千三百六十萬元款項；另原告銀行
    斗南分行帳號0000－000－00000－0活期存款帳戶，並非他所開立
    ，因他在銀行已有存款帳戶無需另再開立新帳戶，原告銀行將系爭一千三百六十
    萬元借款撥入上開帳號0000－000－00000－0活期存款帳戶內，並
    不能認係他所借用之款項云云。惟查，上開帳號0000－000－00000
    －0活期存款帳戶早於八十二年十一月五日已經開設之事實，有原告提出之上開
    帳號之存款戶印鑑卡在卷可考。又被告丙○○曾於同年十二月六日將其所有坐落
    雲林縣斗南鎮○○段第一○二三地號土地一筆，設定最高限額六百二十五萬元之
    抵押權予原告銀行，再於同年、月十日，向原告銀行借用一筆金額五百萬元之貸
    款，而該筆五百萬元貸款，原告銀行亦係撥入被告丙○○上開0000－000
    －00000－0號活期存款帳戶內之事實，亦有原告提出之土地建築改良物抵
    押權設定契約書、他項權利證明書、土地登記謄本、借款申請書、放款撥款傳票
    、丙○○六五○○號活期存款存摺簿各一份在卷可憑。而丙○○於本院八十九年
    八月十五日言詞辯論時，亦自承其知悉有該件抵押權設定事宜等語在卷。足見被
    告丙○○早於八十二年十一月間起已利用上開活期存款帳號與原告銀行借貸往來
    至明。另本院將上開附卷之原告銀行斗南分行第0000－000－00000
    －0號活期存款帳戶印鑑卡、抵押權設定契約書及五百萬元借款申請書其上之「
    丙○○」印文，相互比對以觀，又均屬相同。是綜上各情以觀，上開帳號000
    0－000－00000－0活期存款帳戶，應係被告丙○○所申請開設，殆無
    可疑。被告空言否認其有開設上開存款帳號，顯係卸責之詞。從而，原告銀行既
    將系爭一千三百六十萬元借款撥入被告丙○○在原告銀行斗南分行所開設之第0
    000－000－00000－0號活期存款帳戶內，被告丙○○又書立借據交
    由原告銀行收執為憑，兩造間消費借貸契約已然成立生效，被告丙○○猶仍空口
    辯稱其未收到系爭一千三百六十萬元貸款，其無須負借款清償責任云云，即無足
    取。至被告丙○○在原告銀行斗南分行雖另開設有帳號0000－000000
    00－0活期儲蓄存款帳戶一節，並有其提出之上開帳號存摺為佐。然個人在同
    一銀行開設各種類別存款帳戶（如：活期存款、活期儲蓄存款、綜合儲蓄存款、
    支票存款等），事所多有，被告丙○○雖在原告銀行斗南分行曾開設有0000
    －00000000－0活期儲蓄存款帳戶，但並不能以此證明其未在同一分行
    開設有其他類別之存款帳戶，是被告丙○○雖以此為辯稱其在原告銀行斗南分行
    已有帳戶，自無另立新戶之必要云云，自難為有利於被告之認定。
三、另被告丁○○雖不否認其曾在系爭借款借據上連帶保證人處簽名、蓋章等事實，
    惟辯稱：被告丙○○若未向原告銀行借款，則他對原告銀行即不須負連帶保證人
    之責任云云。查，被告丙○○曾向原告銀行借得上開款項之事實，已如前述，而
    系爭借款迄今仍有如原告聲明所示之本利尚未清償一節，亦有原告提出之放款帳
    卡可憑。被告丁○○既就系爭借款有為同案被告丙○○擔任保證人之行為，並同
    意放棄先訴抗辯權，則原告銀行於借款人即被告丙○○遲未按約返還系爭借款時
    ，其訴請被告李昭岑代負清償之責，即屬有理，應予准許。
四、從而，本件原告依消費借貸及連帶保證契約，請求被告連帶給付借款一千三百六
    十萬元，並自八十八年九月三十日起至清償日止，按年息百分之八‧四三計算之
    利息，及自八十八年十一月一日起至八十九年四月三十日止，按上開利率百分之
    十，自八十九年五月一日起至清償日止，按上開利率百分之二十計算之違約金，
    為有理由，應予准許。
五、兩造均分別陳明願供擔保，聲請准為假執行、免為假執行之宣告，經核其聲請均
    無不合，爰分別酌定相當之擔保金額宣告之。
六、本件事證已臻明確，兩造所為之其他主張、陳述並所提證據，經審酌後，認均與
    本案之結論無礙，故不再一一論述，並予敘明。
據上論結，原告之訴為有理由，依民事訴訟法第八十五條第二項、第三百九十條第二
項、第三百九十二條，判決如主文。
中      華      民      國    九十      年      四      月    三十      日
                                  臺灣雲林地方法院民事庭
~B法      官  蔣得忠
右為正本係照原本作成
如對本判決上訴須於判決送達後二十日內向本院提出上訴狀。（須附繕本）
中      華      民      國    九十      年      四      月    二十三    日
~B法院書記官  韓乾興


司法院資訊處製作；財團法人民間司法改革基金會備份。
